臺灣高等法院民事裁定
109年度抗字第1361號
抗  告  人  莊晴如即莊美惠


上列抗告人因與相對人富邦資產管理股份有限公司間聲明異議事
件，對於中華民國109年9月17日臺灣桃園地方法院109年度執事
聲字第87號所為裁定提起抗告，本院裁定如下：
    主  文
抗告駁回。
抗告費用由抗告人負擔。
    理  由
一、按「對於債務人之債權，於法院裁定開始更生或清算程序前
    成立者，為更生或清算債權。前項債權，除本條例別有規定
    外，不論有無執行名義，非依更生或清算程序，不得行使其
    權利」，消費者債務清理條例（下稱消債條例）第28條定有
    明文。觀其立法理由，乃更生及清算程序，均係集團性債務
    清理程序，原則上既不許債權人在程序外行使權利，亦不認
    未依程序申報債權者得受清償，據以達成債權人公平受償及
    賦與債務人免責、更生之程序目的。是以，若更生或清算程
    序業已終結，債權人自得持執行名義聲請強制執行。
二、抗告人異議及抗告意旨略以：相對人聲請對伊之財產為強制
    執行，經原法院於民國109年5月25日核發扣押命令，惟伊業
    依消債條例第156條第3項規定，向原法院聲請免責，上開扣
    押命令應予撤銷，原裁定駁回伊之異議，顯有違誤，應予廢
    棄。
三、經查：
（一）本件相對人前執原法院106年度司執字第90797號債權憑證
      為執行名義，向臺灣新北地方法院民事執行處（下稱執行
      法院）聲請就抗告人之薪資債權等為強制執行，經執行法
      院以109年度司執字第52816號清償債務強制執行事件受理
      在案，並於109年5月20日囑託原法院執行抗告人之郵局存
      款及集保股票，經原法院民事執行處（下稱囑託執行法院
      ）以109年度司執助字第1820號清償債務強制執行事件（
      下稱系爭強制執行事件）受理，並於109年5月25日核發執
      行命令，禁止抗告人所有在第三人高橋證券股份有限公司
      龍潭分公司內之上市、上櫃或興櫃股票，以第三人收受本
      命令當日收盤價為基準，在新臺幣（下同）86萬1,648元
      ，及其中44萬4,483元部分自100年1月1日起至104年8月31
      日止，按週年利率19.97計算之利息，並自104年9月1日起
      至清償日止，按週年利率15％計算之利息，及程序費用500
      元，與執行費6,897元之範圍內為移轉或為其他處分（下
      稱系爭扣押命令）等情，有系爭強制執行事件之案卷足參
      。
（二）抗告人前依消債條例聲請清算（下稱系爭消債事件），經
      原法院以101年度消債清字第15號裁定自102年2月4日上午
      10時起開始清算程序，嗣因抗告人名下無財產、保單，不
      敷清償財團費用、財團債務，經原法院民事執行處司法事
      務官以102年度司執消債清字第4號裁定終止清算程序；抗
      告人聲請免責，迭經原法院以102年度消債職聲免字第12
      號裁定應予免責，102年度消債抗字第27號裁定廢棄該免
      責裁定，102年度消債職聲免字第20號裁定抗告人應不予
      免責，103年度消債抗字第2號裁定認抗告人並無消債條例
      第133條規定之情事，而係另有消債條例第134條第8款所
      定應不免責事由而確定。又原法院嗣以抗告人符合消債條
      例第144條第4款規定為由，以107年度消債聲字第19號裁
      定准予復權；抗告人再聲請免責，經原法院107年度消債
      聲免字第8號裁定以抗告人因上開不免責裁定確定後，並
      未繼續清償達消債條例第142條所規定之數額為由，駁回
      其聲請等情，有上開各該裁定附卷可稽（見原法院卷第14
      至39、48至52頁）。是以，系爭消債事件業經裁定終止清
      算程序，抗告人亦有消債條例第134條第8款所定應不免責
      事由，揆諸首揭說明，相對人對抗告人之財產聲請強制執
      行，應屬有據，原法院所為系爭扣押命令，核無不當。
（三）按消債條例107年11月30日修正之條文施行前，消費者依
      第134條第2款、第4款或第8款規定受不免責裁定者，得於
      修正條文施行之日起2年內，為免責之聲請，消債條例第1
      56條第3項定有明文。參其立法意旨，前因上開規定受裁
      定不免責之債務人，雖無再重複進行原已終止或終結清算
      程序之實益，為使其仍得重建經濟生活，及避免法律關係
      久懸不決，新法明定其得於修正條文施行之日起2年內，
      依修正後之規定聲請免責。惟立法者係給予債務人得重為
      免責聲請之機會，法院仍應依職權調查，經裁量如未符合
      修正後消債條例第134條第2款、第4款或第8款事由者，始
      得為債務人免責之裁定；如仍符合修正後上開條款者，法
      院則應駁回債務人免責之聲請。本件抗告人固業依消債條
      例第156條第3項規定聲請免責，並經原法院以109年度消
      債再聲免字第8號受理在案，惟是否免責，尚需受理法院
      審酌抗告人有無符合修正後消債條例第134條第8款事由而
      定，執行法院或囑託執行法院均無權逕予認定，故於抗告
      人經裁定免責前，難謂執行法院或囑託執行法院所為強制
      執行程序有何不當。
（四）綜上，原法院維持司法事務官所為駁回抗告人聲明異議之
      處分，裁定駁回抗告人之異議，核無違誤。抗告意旨指摘
      原裁定不當，聲明廢棄，為無理由，應予駁回。
四、據上論結，本件抗告為無理由，爰裁定如主文。
中　　華　　民　　國　　109 　年　　10　　月　　30　　日
                  民事第二十二庭
  　　　　　　　　    審判長法　官  張靜女
　　　　　　　　　　　      法　官  范明達
　　　　　　　　　　　      法　官  丁蓓蓓
正本係照原本作成。
不得再抗告。
中　　華　　民　　國　　109 　年　　11　　月　　2 　　日
  　　　　　　　　　　　　　書記官　余姿慧